臺灣基隆地方法院民事裁定　　　　　　　100年度事聲字第7號
異　議　人　遠東國際商業銀行股份有限公司
法定代理人　洪信德
異　議　人　萬泰商業銀行股份有限公司
法定代理人　盧正昕
相　對　人　游欣惠
上列異議人對於本院司法事務官於民國99年12月21日所為98年度
司執消債更字第43號認可更生方案裁定聲明異議，本院裁定如下
：
    主  文
原裁定廢棄。
    理  由
一、按關於更生或清算之程序，除本條例別有規定外，準用民事
    訴訟法之規定，消費者債務清理條例第15條定有明文。次按
    當事人對於司法事務官處理事件所為之終局處分，得於處分
    送達後10日之不變期間內，以書狀向司法事務官提出異議。
    司法事務官認前項異議有理由時，應另為適當之處分；認異
    議為無理由者，應送請法院裁定之。法院認第一項之異議為
    有理由時，應為適當之裁定；認異議為無理由者，應以裁定
    駁回之，民事訴訟法第240條之4第1至3項亦定有明文。查本
    院司法事務官於民國99年12月21日所為之98年度司執消債更
    字第43號裁定，已於同年12月28日送達異議人，有該裁定 1
    份及本院送達證書2份附卷可憑，異議人分別於100年1月3日
    、同月6 日提出異議，有異議人所提出之異議狀附卷可按，
    經司法事務官認異議無理由而送請本院裁定，符合上開法律
    規定，合先敘明。
二、異議人異議意旨略以：
(一)遠東商業銀行股份有限公司部分：本件相對人即債務人名下
    ，尚有門牌號碼基隆市仁愛區○○○路133 巷32號之建物及
    所坐落土地（下稱系爭不動產），查系爭不動產前經本院民
    事執行處以97年度執字第19512 號強制執行事件委由第三人
    仲觀聯合建築師事務所鑑價，其價值達新台幣（下同）5,18
    2,922元，然本件有擔保及有優先權債權人債權總和合計2,7
    23,177元、無擔保及無優先權債權總額合計2,381,983 元，
    兩者合計為5,105,160 元，顯然尚低於系爭不動產之價值，
    況債務人名下保單價值約396,248 元，而債務人所提之更生
    方案僅清償1,455,248 元，顯為消費者債務清理條例第64條
    第2項第3款所不許，其未符該條例立法之清算價值保障原則
    ，顯有應不認可更生方案之情形。
(二)萬泰商業銀行股份有限公司部分：除本件更生方案之認可有
    違清算價值保障原則外，另查，依債務人自陳，其目前每月
    收入僅為21,500元，惟債務人向異議人申請核發現金卡時，
    其每月薪資則約有28,000元，觀債務人現年僅34歲，當屬青
    壯之年，以其經歷、年齡及身心狀況，如能辛勤工作，收入
    必有增加之空間；而其所陳報之21,500元，其水準應屬債務
    人長期薪資平均值以下，自不能逕以其陳報數額視為其收入
    之極限；又倘今以寬鬆認定債務人之收入及還款金額，無異
    係鼓勵社會大眾皆無須努力工作償還其債務，僅需於更生時
    尋找或製造低薪之假象，待其更生方案認可後再謀求或賺取
    高薪即可，此已顯有大鑽法律漏洞之嫌。
(三)均聲明：原裁定廢棄等語。
三、經查：
(一)本件債務人聲請更生，前經本院裁定開始更生程序並命由司
    法事務官進行更生程序，並經本院司法事務官裁定認可更生
    方案，有本院98年度消債更字第77號裁定、98年度司執消債
    更字第43號裁定等件在卷可稽。觀諸前開裁定認可之更生方
    案，其條件為自認可更生方案裁定確定後之次月起，以每一
    月為一期，共計清償96期（8 年），分二階段清償，第一階
    段為第1至第30期，每期清償10,000 元，第二階段為第31至
    第96期，每期清償11,500元，並將其所有國華人壽保險股份
    有限公司及中華郵政股份有限公司之保單解約金396,248 元
    列入第五期清償，清償金額總計為1,455,248 元，清償成數
    占已申報之無擔保及無優先權債權（各債權銀行）之百分之
    61.09。
(二)債務人名下所有系爭不動產，前經本院97年度執字第 19512
    號強制執行事件，委託仲觀聯合建築師事務所鑑定系爭不動
    產之價值，經仲觀聯合建築師事務所鑑定後，認其價值合計
    共5,182,922元，固有98年2月26日秦基98法估字第206 號函
    暨函附不動產鑑定報告書在卷可稽，然就不動產拍賣實務觀
    之，不動產鑑定報告書僅係供執行法院核定最低拍賣底價之
    參考，最低拍賣底價之核定有高於或低於不動產鑑定報告書
    鑑定之價值之情形，尚難僅憑上開不動產鑑定報告書所鑑定
    之價值，遽認系爭不動產有5,182,922 元之價值，反觀，另
    一異議人萬泰商業銀行於其99年12月7 日民事消債事件陳報
    狀所陳，其認定系爭不動產每坪約有86,000元之價值，係以
    內政部地政司所公告系爭不動產所坐落地段之交易資訊估算
    而來，自較前開不動產鑑定報告書更能反應系爭不動產之真
    正市價，而依卷附之建物登記謄本所示，系爭不動產之建物
    總面積為161.9平方公尺（內含主建物97.36平方公尺、附屬
    建物9.52平方公尺及共用部分經核算為55.02 平方公尺），
    即48.97坪，依上開標準，則本件系爭不動產之價值應為4,2
    11,420元（計算式：48.97×86,000＝4,211,420）；再者，
    依照房屋貸款實務，銀行方面通常係以不動產市價之八成核
    貸，藉以保障其債權，而觀前揭建物登記謄本之記載，本件
    債務人係設定中華民國為第一順位抵押權人，其擔保債權總
    金額為3,153,000 元，依前開說明，則系爭不動產之價值亦
    至少應有3,941,250元（計算式：3,153,000 ÷0.8＝3,941,
    250），是本院認系爭不動產之市價約略在400萬元至420 萬
    元間，應屬合理，從而，異議人萬泰銀行所陳系爭不動產價
    值應以每坪86,000元計算、系爭不動產之價值共 4,211,420
    元等情，與本院之認定相當，應為可採。而依本院所製作之
    消費者債務清理事件債權表所示，系爭不動產之抵押債權額
    為2,723,177元，則系爭不動產之殘值即為1,488,243元（計
    算式：4,211,420－2,723,177＝1,488,243 ），已高於本件
    更生方案之清償總金額1,455,248 元，再加計債務人之保單
    解約金後，則若本件依清算程序進行清算，各債權人所得受
    償之總額計為1,884,491元（計算式：1,488,243＋ 396,248
    ＝1,884,491 ），顯然高於本件更生方案無擔保及無優先債
    權之受償總額，有違本條例第64條第2項第3款所規定之「清
    算價值保障原則」情形，本院自不得依職權自為更生方案之
    認可。
四、綜上所述，債務人提出之更生方案條件既與消費者債務清理
    條例第64條第2項第3款規定有悖，原裁定雖亦認系爭不動產
    之價值以每坪86,000元計算為可採，然竟漏未計算系爭不動
    產共用部分55.02 平方公尺之價值，逕依職權為認可之裁定
    ，自有未洽。從而，異議人指摘原裁定不當，求予廢棄原裁
    定，為有理由。爰由本院將原裁定予以廢棄，另由本院民事
    庭司法事務官更為妥適之處理。
五、依消費者債務清理條例第15條，民事訴訟法第240條之4第 3
    項，裁定如主文。
中    華    民    國    100   年    2     月    11    日
                  民事庭法  官  徐世禎
以上正本係照原本作成。
如對本裁定抗告，應於本裁定送達後10日內，向本院提出抗告狀
，並繳納抗告費新台幣1000元。
中    華    民    國    100   年    2     月    11    日
                        書記官  陸清敏